【裁判字號】    98,交聲,82
【裁判日期】    980403
【裁判案由】    違反道路交通管理處罰條例聲明異議
【裁判全文】
臺灣花蓮地方法院交通事件裁定     98年度交聲字第82號
原處分機關  交通部公路總局台北區監理所花蓮監理站
異  議  人  甲○○
上列異議人因違反道路交通管理處罰條例案件，對於交通部公路
總局臺北區監理所花蓮監理站民國 98年3月23日所為花監違字第
裁44-P00000000號裁決聲明異議，本院裁定如下：
    主  文
原處分關於汽車駕駛人酒精濃度超過規定標準，罰鍰新臺幣肆萬
伍仟元部分撤銷，不罰。
其餘異議駁回。
    理  由
一、原處分意旨略以：異議人即受處分人甲○○（下稱異議人）
    經警舉發於民國97年12月25日18時許，因酒後騎乘車牌號碼
    AP2-031 號普通重型機車，行經花蓮縣吉安鄉○○○○街、七
    腳川西防汛道路口，經警舉發，由慈濟醫院抽血測得酒精濃
    度為255MG/DL（換算呼氣酒精濃度為每公升1.27毫克），原
    處分機關依照道路交通管理處罰條例第35條第1項第1款之規
    定，裁處異議人罰鍰新臺幣（下同）45,000元、吊扣駕駛執
    照12個月，並施以道安講習之處分等語。
二、本件異議意旨略以：異議人已因同一酒後駕車之違規行為，
    經台灣花蓮地方法院檢察署檢察官為 98年度偵字第374號緩
    起訴處分 1年，並命異議人應自收受檢察官執行緩起訴處分
    命令通知書之日起，向公益團體財團法人基督教更生團契附
    設花蓮縣私立信望愛少年學園支付 6萬元，異議人業已捐款
    ，有收據乙紙可參，但原處分機關竟仍就關於汽車駕駛人酒
    精濃度超過規定標準（0.55以上），裁處異議人罰鍰45,000
    元，有違行政罰法第 26條第1項規定之「一事不二罰」原則
    ，故聲明異議，請求撤銷原處分等語。
三、按汽車駕駛人飲用酒類後其吐氣所含酒精濃度超過每公升0.
    25毫克者，不得駕車，道路交通安全規則第114條第2款定有
    明文；汽車駕駛人，駕駛汽車經測試檢定有酒精濃度超過規
    定標準之情形者，處15,000元以上60,000元以下罰鍰，並當
    場移置保管該汽車及吊扣其駕駛執照 1年，道路交通管理處
    罰條例第35條第1項第1款亦有明文可參。
四、查本件異議人對於上揭酒後駕車之事實並不爭執，且有舉發
    違反道路交通管理事件通知單 1紙在卷可憑，首堪認定。按
    行政罰法第 26條第1項規定：一行為同時觸犯刑事法律及違
    反行政法上義務規定者，依刑事法律處罰之。但其行為應處
    以其他種類行政罰或得沒入之物而未經法院宣告沒收者，亦
    得裁處之。究其立法目的，一行為同時觸犯刑事法律及違反
    行政法上義務規定時，由於刑罰與行政罰同屬對不法行為之
    制裁，而刑罰之懲罰作用較強，故依刑事法律處罰，即足資
    警惕時，實無一事二罰再處行政罰之必要，且刑事法律處罰
    ，由法院依法定程序為之，較符合正當法律秩序，應予優先
    適用，但罰鍰以外之沒入或其他種類行政罰，因兼具維護公
    共秩序之作用，為達行政目的，行政機關仍得併予裁處。於
    酒後駕車經檢察官為緩起訴處分，並命被告向公益團體捐款
    之情形，被告履行檢察官為緩起訴處分命令之捐款條件，此
    等命令名義上雖非刑罰，但仍是一種特殊的處遇措施，造成
    被告之財產減少，性質上亦屬干預人民自由之處分，與刑事
    制裁無異，實質上為刑事處罰。故檢察官為緩起訴處分並命
    向公益團體捐款者，其捐款解釋上，亦屬道路交通管理處罰
    條例第 35條第8項所規定之罰金。本件異議人業已捐款，有
    收據乙份可參，且捐款金額超過道路交通管理處罰條例第92
    條第 4項所訂最低罰鍰基準規定（依違反道路交通管理事件
    統一裁罰基準表之規定，駕駛人違反道路交通管理處罰條例
    第35條第1項第1款之規定，其吐氣所含酒精濃度超過每公升
    0.55毫克以上者，機車之最低罰鍰為45,000元，小型車之最
    低罰鍰為49,500元），基於一事不二罰之規定，即毋庸再行
    處罰鍰。因此，異議人就罰鍰部分之異議，為有理由，應予
    撤銷並諭知不罰，至原處分有關吊扣駕駛執照12個月以及施
    以道路安全講習部分，性質與罰鍰不同，且兼具維護公共秩
    序之作用，為達行政目的，行政機關仍得併予裁處，是該部
    分處分並無違法或不當之處，是該部分異議應予駁回。
五、據上論斷，應依道路交通案件處理辦法第19條、第20條前段
    之規定，裁定如主文。
中    華    民    國    98    年    4     月    3     日
                  交通法庭      法  官  蕭一弘
上列正本證明與原本無異。
如對本裁定不服，應於送達後 5日內，向本院提出抗告狀（應抄
附繕本）。
中    華    民    國    98    年    4     月    6     日
                                書記官


司法院資訊處製作；財團法人民間司法改革基金會備份。
